臺灣高等法院臺南分院刑事判決　　　　 96年度上易字第470號
上　訴　人　臺灣臺南地方法院檢察署檢察官
被　　　告　甲○○
　　　　　　　　　　號
上列上訴人因被告竊盜案件，不服臺灣臺南地方法院96年度易字
第573號中華民國96年5月31日第一審判決（起訴案號：臺灣臺南
地方法院檢察署96年度偵緝字第541號），提起上訴，本院判決
如下：
    主  文
上訴駁回。
    理  由
一、公訴意旨略以：被告甲○○意圖為自己不法之所有，於民國
    95年11月11日凌晨2時至7時間，在臺南市○○路317巷46號
    前，以其所有之機車鑰匙，竊取乙○○所有停於上址之車牌
    號碼NHP-029號機車，得手後供己騎乘代步，並於同年月14
    日4時50分許，被告騎乘該機車行經臺南市○○路與忠義路
    三段路口時為警查獲。因認被告涉犯刑法第320條第1項之竊
    盜罪嫌。
二、按「被告以外之人於審判外之陳述，雖不符前4條之規定，
    而經當事人於審判程序同意作為證據，法院審酌該言詞陳述
    或書面陳述作成時之情況，認為適當者，亦得為證據。」刑
    事訴訟法第159條之5第1項定有明文。查與本案相關之證人
    於警詢及檢察官偵查中之證述，雖均係被告以外之人於審判
    外之陳述，惟檢察官、被告及辯護人於本院準備及審判程序
    同意作為證據，且該等供述證據係由職司犯罪調查、偵查之
    警方及檢察官依法定正當程序作成，查無何非出於自由意志
    之不法情況，本院審酌上情認屬適當，依上開規定，自得為
    證據，另臺南市警察局第五分局扣押物品目錄表、NHP-029
    號機車之贓物認領保管單及車輛車牌失竊作業─查獲車輛認
    可資料及贓物認領保管單，依刑事訴訟法第159條之4、之5
    之規定，亦得為證據，均合先敘明。
三、按犯罪事實應依證據認定之，無證據不得認定犯罪事實；又
    不能證明被告犯罪，應諭知無罪之判決，刑事訴訟法第154
    條第2項、第301條第1項分別定有明文。次按認定犯罪事實
    之證據，係指得以認定被告確有犯罪行為之積極證據而言，
    該項證據自須適合於被告犯罪事實認定，始得採為斷罪資料
    ，如未能發現相當證據，或證據不足以證明，自不能以推測
    或擬制之方法，為裁判基礎。苟積極證據不足為不利於被告
    事實之認定時，即應為有利於被告之認定，更不必有何有利
    之證據（最高法院29年度上字第3105號、30年上字第816號
    、40年臺上字第86號判例意旨參照）。另按檢察官就被告犯
    罪事實，應負舉證責任，並指出證明之方法，刑事訴訟法第
    161條第1項定有明文。因此被告並無自證己罪之義務，此乃
    無罪推定之原則。是檢察官對於起訴之犯罪事實，應負提出
    證據及說服之實質舉證責任。倘其所提出之證據，不足為被
    告有罪之積極證明，或其指出證明之方法，無從說服法院以
    形成被告有罪之心證，基於無罪推定之原則，自應為被告無
    罪判決之諭知（最高法院92年台上字第128號判例意旨參照
    ）。再認定犯罪事實所憑之證據，雖不以直接證據為限，間
    接證據亦包括在內，然而無論直接或間接證據，其為訴訟上
    之證明，均須達於通常一般之人均不致於有所懷疑，而得確
    信其為真實之程度，始得據為有罪之認定，若其關於被告是
    否犯罪之證明未達此程度，而有合理性懷疑之存在，致使無
    從形成有罪之確定，根據「罪證有疑，利於被告」之證據法
    則，即不得遽為不利被告之認定（最高法院76年台上字第49
    86號判例意旨參照）。
四、公訴意旨認被告涉有刑法第320條第1項之竊盜罪，無非係以
    ：被害人乙○○之警詢、臺南市警察局第五分局扣押物品目
    錄表、查獲NHP-029號機車之贓物認領保管單以及扣得機車
    鑰匙2支（其中1支業已斷裂）等情，為論罪之據。訊據被告
    堅詞否認有何竊盜犯行，並辯稱：伊係於95年11月12日下午
    3時至4時許在臺南市赤崁樓附近，向伊男朋友丙○○之友人
    綽號「黑仔」年約30歲姓名不詳之人借得該號機車騎用，約
    定借用兩天，還車時送至赤崁樓附近旅館還他，伊並未竊取
    該部機車等語。經查：
（一）被告所騎乘而為警查獲之NHP-029號機車，係被害人乙○
      ○所有，並於95年11月11日凌晨2時至7時許，在臺南市○
      ○路317巷46號前之停放處所遭竊等情，為被害人乙○○
      於警詢陳述綦詳，並有車輛車牌失竊作業─查獲車輛認可
      資料及贓物認領保管單各1份可稽。惟查，被害人乙○○
      於警詢中僅陳述NHP-029號機車於上開時地遭竊之事實，
      其並未曾親眼目賭竊取機車之人為何。而被告辯稱其係於
      95年11月12日下午3時至4時許，始在臺南市赤崁樓附近取
      得NHP-029號機車等語，且本件係於95年11月14日4時50分
      許，為警在臺南市○○路與忠義路三段路口查獲被告騎乘
      該機車等情，核與上揭機車遭竊之時間、地點完全不同，
      尚無從僅憑被告騎乘NHP-029號機車之行為，即可遽而推
      論該部機車確為被告所竊取。
（二）查扣之2支機車鑰匙，固為供開啟NHP-029號機車騎乘使用
      ，亦僅能認為被告持非專屬於NHP-029號機車使用之機車
      鑰匙而已，尚無確切證據證明被告確有持扣案之機車鑰匙
      以竊取上開機車之事實。又被告固無法明確提供綽號「黑
      仔」者確實之年籍住居所等資料，但查被告陳明「黑仔」
      係其男友丙○○之友人，而證人丙○○在本院結證稱：「
      （甲○○被查到的機車是不是他偷的？）甲○○向我說是
      向綽號『黑仔』借的，我知道『黑仔』有機車，但是不是
      被查獲的機車我不清楚。『黑仔』的真實姓名我不清楚，
      『黑仔』是吸食毒品的朋友」等語（見本院卷第46頁）。
      查被告之男友丙○○已證稱不知「黑仔」之真實姓名，則
      被告的確不知，雖被告對於其所陳係於95年11月12日下午
      3至4時許在臺南巿赤崁樓附近向綽號「黑仔」借並取得NH
      P-029號機車使用部分，並非確無何瑕疵，但查尚無從逕
      自推認該機車必係被告所竊取。
（三）從而，本案查無任何目擊證人證明被告確有竊取NHP-029
      號機車，亦無其他足以明確認定NHP-029號機車係遭被告
      竊取之客觀事證可為佐證，查公訴人就其指訴被告竊取NH
      P-029號機車之事實，尚未能舉證證明致令人信實無疑之
      程度，既無積極證據足以證明被告有何公訴意旨所指之竊
      盜犯行，自應為無罪之諭知。
五、綜上，本案既查無積極證據證明被告確有公訴人所指之犯行
    ，則依前揭法條及判例意旨，應認不能證明被告犯罪，原判
    決因之對被告為無罪之判決，本院經核並無違誤，上訴人仍
    執陳詞指摘原判決不當，為無理由，應駁回其上訴。至於被
    告另涉犯刑法第349條贓物罪部分，本案於原審判決後，臺
    灣臺南地方法院檢察署檢察官已另分案偵查，並於96年8月
    31日以96年度偵字第10270號就被告涉犯刑法第349條第1項
    贓物罪，向原審法院聲請簡易處刑在案（參見本院卷第58頁
    ），附此敘明。
據上論斷，應依刑事訴訟法第368條，判決如主文。
本案經檢察官林炎昇到庭執行職務。
中　　華　　民　　國　　96　　年　　 9　　月　　26　　日
                  刑事第一庭    審判長法　官  黃崑宗
                                      法　官  夏金郎
                                      法　官  王明宏
以上正本證明與原本無異。
不得上訴。
　　　　　　　　　　　　　　　　　　　書記官  黃全忠
中　　華　　民　　國　　96　　年　　9 　　月　　27　　日
